【裁判字號】    97,消債更,762
【裁判日期】    980122
【裁判案由】    更生事件
【裁判全文】
臺灣臺南地方法院民事裁定           97年度消債更字第762號
債  務  人  甲○○
上列當事人因消費者債務清理事件聲請更生，本院裁定如下：
    主  文
債務人甲○○自民國九十八年一月二十二日下午四時起開始更生
程序。
    理  由
一、按債務人不能清償債務或有不能清償之虞，且無擔保或無優
    先權之債務總額未逾新臺幣1,200萬元者，於法院裁定開始
    清算程序或宣告破產前，得向法院聲請更生。法院開始更生
    程序之裁定，應載明其年、月、日、時，並即時發生效力，
    消費者債務清理條例第3條、第42條第1項、第45條第1項定
    有明文。又按債務人對於金融機構因消費借貸、自用住宅借
    款、信用卡或現金卡契約而負債務，在聲請更生或清算前，
    應提出債權人清冊，以書面向最大債權金融機構請求協商債
    務清償方案，並表明共同協商之意旨，債務人與金融機構協
    商成立者，不得聲請更生或清算，但因不可歸責於己之事由
    ，致履行顯有重大困難者，不在此限，消費者債務清理條例
    第151條第1、5項亦定有明文。
二、聲請意旨略以：債務人現任職輝鴻紀企業有限公司，目前每
    月收入新臺幣（下同）約17,000元，除收入外僅有二輛汽車
    ，然累計債務總金額已達902,202元，前曾於民國96年1月15
    日依照中華民國銀行公會會員辦理消費金融案件無擔保債務
    協商機制，與債權人商業銀行等銀行成立協商，每月應還款
    金額為19,679元，分100期，利率百分之12.88，至全部清償
    為止。聲請人每月之收入扣除生活費用後根本無法繳納協商
    費用，因此有不可歸責於己之事由，致履行顯有重大困難，
    且無擔保或無優先權之債務總額未逾1,200萬元，復未經法
    院裁定開始清算程序或宣告破產，爰依法向本院聲請更生等
    語。
三、經查：債務人主張之上開事實，業據提出戶籍謄本、帳戶存
    摺內頁影本、債務人95、96年度之國稅局財產歸屬資料及綜
    合所得稅各類所得資料清單、協議書、勞保投保資料、許蔡
    月美之診斷證明書、汽車行照、薪資單、聯合徵信中心信用
    報告、健保繳費收據及其他生活開銷收據等件為證，債務人
    雖曾於消費者債務清理條例施行前，與各債權銀行就無擔保
    債務成立協商，約定自96年2月起，分100期，每月償還19,6
    79元等情，有協議書附卷可按，又債務人主張其每月之收入
    扣除生活費用後無法繳納協商費用，債務人係因不可歸責於
    己之事由，致履行上開協議顯有重大困難等情，經審酌上開
    事證，堪予採信，債務人確已達不能清償債務之程度。另債
    務人前未曾經法院宣告清算程序或宣告破產，亦未曾依消費
    者債務清理條例或破產法之規定而受刑之宣告等情，亦有本
    院民事紀錄科查詢表、臺灣高等法院被告前案紀錄表在卷可
    憑。
四、綜上所述，債務人僅係一般消費者，並未從事營業，其已達
    不能清償債務或有不能清償之虞之程度，其中無擔保或無優
    先權之債務，在1,200萬元以下，之前雖與各債權銀行達成
    協議，但因不可歸責於己之事由，致履行上開協議顯有重大
    困難，且未經法院裁定開始清算程序或宣告破產，又查無消
    費者債務清理條例第6條第3項、第8條或第46條各款所定駁
    回更生聲請之事由存在，則債務人聲請更生，應屬有據，爰
    裁定如主文。惟本院裁定准許開始更生程序，僅係依消費者
    債務清理條例立法意旨，在經濟生活上讓債務人有一個之更
    生機會，並非債務人之一切債務自此即免負清償之責，且債
    務人須於更生程序中與債權人協議「更生方案」，並持續履
    行更生方案後（清償期間為6年以內，但有特別情事者，得
    延長為8年），債務人之債務始能依同條例第73條生消滅之
    效力，請債務人注意。
五、至聲請人併聲請保全處分乙節，因本院既已裁定准許聲請人
    進行更生程序，依消費者債務清理條例第48條第2項規定，
    除有擔保及有優先債權之債權外，對於債務人不得開始或繼
    續訴訟及強制執行程序，是聲請人聲請保全處分部分，自無
    必要，爰不併予准許，附此敘明。
中    華    民    國    98    年    1     月    22    日
              民事第三庭    法      官  林福來
上為正本係照原本作成
本裁定不得抗告。
本裁定已於98年1月22日下午4時公告。
中    華    民    國    98    年    1     月    22    日
                            書  記  官  吳俊達


司法院資訊處製作；財團法人民間司法改革基金會備份。
